臺灣臺北地方法院刑事判決　　　　　　　 100年度易字第76號
公　訴　人　臺灣臺北地方法院檢察署檢察官
被　　　告　陳明德
上列被告因違反毒品危害防制條例案件，經檢察官提起公訴（99
年度毒偵緝字第346 號），於本院準備程序中，被告就被訴事實
為有罪之陳述，經告以簡式審判之要旨，並聽取當事人意見後，
本院裁定進行簡式審判程序，判決如下：
    主  文
陳明德施用第二級毒品，累犯，處有期徒刑陸月，如易科罰金，
以新臺幣壹仟元折算壹日。
    事  實
一、陳明德前於民國88年間因施用毒品案件，經依臺灣臺北地方
    法院88年度毒聲字第2240號裁定送勒戒處所觀察、勒戒後，
    認有繼續施用毒品之傾向，同院乃以88年度毒聲字第 2452
    號裁定令入戒治處所施以強制戒治，嗣因執行強制戒治成效
    及格，無繼續戒治之必要，經同院裁定停止戒治，所餘期間
    付保護管束，於89年4 月1 日釋放出所，該停止戒治付保護
    管束期間至89年10月6 日期滿而未經撤銷，視為強制戒治期
    滿，並由臺灣臺北地方法院檢察署檢察官以89年度戒毒偵字
    第287 號為不起訴處分確定。復於上開強制戒治執行完畢釋
    放出所後5 年內即90年間因施用毒品案件，經本院以90年度
    簡字第1751號判處有期徒刑6 月確定；又於92年間因施用第
    一、二級毒品案件，經本院以92年度易字第1803號判處應合
    併有期徒刑1 年；再於94年間因持有毒品案件，經臺灣高等
    法院以94年度上重訴字第14號判處有期徒刑3 年確定；另於
    同年間因施用毒品案件，經本院以94年度易字第768 號判處
    有期徒刑1 年，復經臺灣高等法院以94年度上易字第1397號
    判決上訴駁回而告確定；更於同年間因偽造文書案件，經本
    院以94年度簡字第912 號判處有期徒刑4 月確定；嗣經臺灣
    高等法院以96年度聲減字第443 號就末三案所處刑罰裁定均
    減刑，並應合併執行有期徒刑1 年11月確定，乃與首二案所
    處刑罰入監接續執行，於96年11月24日縮短刑期執行完畢。
二、詎仍不知戒絕毒癮，基於施用第二級毒品安非他命、甲基安
    非他命之犯意，於98年10月9 日晚間9 時52分為警查獲後採
    尿時起回溯96小時內之某時，在新北市○○區○○路某公園
    處，以將第二級毒品安非他命、甲基安非他命置放在玻璃球
    內燒烤吸取煙霧之方式，施用第二級毒品安非他命、甲基安
    非他命1 次。嗣於98年10月9 日晚間9 時許，因另案為警於
    新北市○○區○○路3 段50巷10弄1 號前緝獲，經陳明德同
    意採集尿液送驗後，呈安非他命及甲基安非他命陽性反應，
    始知上情。
三、案經臺北縣政府警察局中和第一分局報告臺灣板橋地方法院
    檢察署呈請臺灣高等法院檢察署檢察長核令移轉臺灣臺北地
    方法院檢察署檢察官偵查起訴。
    理  由
一、本件被告陳明德所犯為毒品危害防制條例第10條第2 項之施
    用第二級毒品罪，非死刑、無期徒刑、最輕本刑為3 年以上
    有期徒刑之罪，或高等法院管轄第一審之案件，被告於本院
    準備程序進行中，就被訴事實為有罪之陳述，經本院認合於
    刑事訴訟法第273 條之1 第1 項之規定，裁定進行簡式審判
    程序，合先敘明。
二、訊據被告陳明德對上開所載之事實，於本院準備程序及簡式
    審判程序中均坦承不諱（見本院卷第38至39頁、第40至41頁
    ），且其為警查獲後採集之尿液（檢體編號：E0000000號）
    送經台灣檢驗科技股份有限公司以EIA 酵素免疫分析法、GC
    /MS 氣相層析質譜儀法初步及確認檢驗後，呈安非他命、甲
    基安非他命陽性反應，有該公司98年11月3 日濫用藥物檢驗
    報告、臺北市政府警察局中和第一分局毒品案犯罪嫌疑人姓
    名及代碼對照表在卷可稽（見臺灣板橋地方法院檢察署99年
    度毒偵字第45號卷第4 頁），此外，復有自願受搜索同意書
    各1 份在卷可資佐證（見同上偵卷第6 頁），足認被告前揭
    自白與事實相符，應堪採信。綜上，本件事證明確，其施用
    第二級毒品之犯行洵堪認定。
三、按（一）施用第一、二級毒品為犯罪行為，毒品危害防制條
    例第10條定有處罰明文。故施用第一、二級毒品者，依前揭
    規定本應科以刑罰。惟基於刑事政策，對合於一定條件之施
    用者，則依同條例第20條、第23條之規定，施以觀察、勒戒
    及強制戒治之保安處分。（二）毒品危害防制條例於92年7
    月9 日修正公布，自93年1 月9 日施行，其中第20條、第23
    條將施用毒品之刑事處遇程序，區分為「初犯」及「5 年內
    再犯」、「5年後再犯」。依其立法理由之說明：「初犯」
    ，經觀察、勒戒或強制戒治後，應為不起訴處分或不付審理
    之裁定；經觀察、勒戒或強制戒治執行完畢釋放後，「5年
    內再犯」者，因其再犯率甚高，原實施之觀察、勒戒及強制
    戒治既已無法收其實效，爰依法追訴或裁定交付審理。至於
    經觀察、勒戒或強制戒治執行完畢釋放後，「5年後再犯」
    者，前所實施之觀察、勒戒或強制戒治已足以遮斷其施用毒
    品之毒癮，為期自新及協助其斷除毒癮，仍適用「初犯」規
    定，先經觀察、勒戒或強制戒治之程序。從而依修正後之規
    定，僅限於「初犯」及「5 年後再犯」二種情形，始應先經
    觀察、勒戒或強制戒治程序。倘被告於5 年內已再犯，經依
    法追訴處罰，縱其第3 次（或第3 次以上）再度施用毒品之
    時間，在初犯經觀察、勒戒或強制戒治執行完畢釋放5 年以
    後，已不合於「5 年後再犯」之規定，且因已於「5 年內再
    犯」，顯見其再犯率甚高，原實施觀察、勒戒或強制戒治，
    已無法收其實效，即應依該條例第10條處罰（最高法院95年
    度第7 次、97年度第5 次刑事庭會議決議參照）。準此，茍
    被告其施用毒品之犯行，前經觀察、勒戒或強制戒治執行完
    畢後，5 年內曾因再施用毒品之行為，而經法院判處刑罰之
    處遇程序確定者，縱其係於觀察、勒戒或強制戒治執行完畢
    5 年後再為本案施用毒品，應認屬「再犯」之範疇，直接適
    用刑罰處遇之程序。準此，茍被告初犯施用毒品罪，又於5
    年內第2 次再犯，經依毒品危害防制條例規定，追訴處罰同
    時施以強制戒治，雖於第2 次強制戒治期滿後5 年後，再犯
    施用毒品罪，仍應依毒品危害防制條例第10條處罰。經查，
    被告有如事實欄一所示曾送強制戒治執行完畢及於強制戒治
    執行完畢釋放後5 年內再犯施用毒品罪而經法院判刑確定等
    情，有臺灣高等法院被告前案紀錄表在卷可查，則其本案施
    用毒品之時間距離其初犯施用毒品罪而接受強制戒治執行完
    畢之日即89年10月6 日，雖已逾5 年，惟其既曾於該次強制
    戒治執行完畢釋放後5 年內多次再犯施用毒品犯行，且均經
    法院判刑確定，是其再犯本案施用第二級毒品罪，依上開說
    明，自非屬毒品危害防制條例第20 條 第3 項所定「5 年後
    再犯」之情形，仍應依法追訴處罰。
五、核被告所為，係犯毒品危害防制條例第10條第2 項之施用第
    二級毒品罪。其持有第二級毒品安非他命、甲基安非他命之
    低度行為，為施用第二級毒品之高度行為所吸收，不另論罪
    。又被告有前開事實欄一、所載之前案紀錄，並於96年11月
    24日執行完畢等情，有臺灣高等法院被告前案紀錄表附卷可
    佐，是被告前受徒刑之執行完畢後，於5 年以內故意再犯本
    件有期徒刑以上之罪，為累犯，應依刑法第47條第1 項之規
    定，加重其刑。爰審酌被告前有多次施用毒品前科，並有施
    以觀察勒戒及強制戒治之紀錄，其素行非佳，有前述被告前
    案紀錄表在卷可稽，顯見其染有毒癮惡習甚深，惟念及被告
    施用毒品之犯行，本質上屬戕害自己身心健康之行為，尚未
    有嚴重破壞社會秩序或侵害他人權益之情形，且於本院審理
    時已供認犯行不諱，態度尚佳之犯罪後態度及其目的、動機
    、國中畢業、經濟狀況並不富裕等一切情狀，量處如主文所
    示之刑，並諭知易科罰金之折算標準，以資懲儆。
據上論斷，應依刑事訴訟法第273 條之1 第1 項、第284 條之1
、299 條第1 項前段，毒品危害防制條例第10條第2 項，刑法第
11條前段、第47條第1 項、第41條第1 項，判決如主文。
本案經檢察官陳仕蘭到庭執行職務。
中    華    民    國    100    年    1    月    26    日
                  刑事第十九庭 法  官  林佑珊
上正本證明與原本無異。
如不服本判決應於收受送達後10日內向本院提出上訴書狀，並應
敘述具體理由；其未敘述上訴理由者，應於上訴期間屆滿後20日
內向本院補提理由書（均須按他造當事人之人數附繕本）「切勿
逕送上級法院」。
                                書記官  陳宏璋
中    華    民    國   100    年    1     月    26    日
附錄本案論罪科刑法條
毒品危害防制條例第10條
施用第一級毒品者，處 6 月以上 5 年以下有期徒刑。
施用第二級毒品者，處 3 年以下有期徒刑。